【裁判字號】    94,交易,47
【裁判日期】    950208
【裁判案由】    過失傷害
【裁判全文】
臺灣花蓮地方法院刑事判決              94年度交易字第47號
公  訴  人  臺灣花蓮地方法院檢察署檢察官
被      告  甲○○
上列被告因過失傷害案件，經檢察官提起公訴（94年度偵字第21
36號），本院判決如下：
    主  文
甲○○無罪。
    理  由
一、公訴意旨略以：被告甲○○於民國94年4月11日7時21分許，
    駕駛車號ＪＡ－9335號汽車，沿花蓮縣吉安鄉○○路由西往
    東方向行駛，其原應隨時注意汽車行進中駕駛人應注意車前
    狀況及兩車併行之間隔，隨時採取必要安全措施，而依當時
    情形又無不能注意之情事，竟疏未注意，而與同方向由丙○
    ○所駕駛車號ＲＨＵ－ 853號機車發生擦撞，導致丙○○人
    車倒地，受有頭部外傷併腦挫傷及顱內出血、前胸挫傷等傷
    害，因認被告涉犯刑法第二百八十四條第一項過失傷害罪嫌
    云云。
二、按犯罪事實應依證據認定之，無證據不得認定其犯罪事實；
    又不能證明被告犯罪者，應諭知被告無罪之判決，刑事訴訟
    法第一百五十四條第二項、第三百零一條第一項分別定有明
    文。又事實之認定，應憑證據，如未能發現相當證據，或證
    據不足以證明，自不能以推測或擬制之方法，為裁判基礎（
    最高法院四十年台上字第八六號判例參照）。再者，認定不
    利於被告之事實，須依積極證據，苟積極證據不足為不利於
    被告事實認定時，即應為有利於被告之認定，更不必有何有
    利之證據（最高法院三十年上字第八一六號判例）；而所謂
    「積極證據足以為不利被告事實之認定」係指據為訴訟上證
    明之全盤證據資料，在客觀上已達於通常一般之人均不致於
    有所懷疑，而得確信被告確曾犯罪之程度，若未達到此一程
    度，而有合理懷疑之存在時，即無從為有罪之認定（最高法
    院七十六年台上字第四九八六號判例）。
三、本件公訴人認為被告涉有上開過失傷害罪嫌之罪嫌，係以告
    訴人丙○○之指訴、被告於警詢中之供述，及卷附告訴人之
    診斷證明書、道路交通事故現場圖、調查報告表及現場照片
    為其依據。訊據被告甲○○雖坦承於上揭時、地，駕駛汽車
    與告訴人所騎乘之機車發生車禍，並導致告訴人受傷之事實
    ，惟矢口否認有過失傷害之犯行，辯稱：當時伊開車開得很
    慢，都開在慢車道上，是告訴人從後撞到伊所駕駛之汽車，
    伊並沒有過失等語。經查：
    (一)按刑事訴訟法第一百五十九條第一項規定：被告以外之人
      於審判外之言詞或書面陳述，除法律有規定者外，不得作
      為證據。又被告以外之人於檢察事務官、司法警察官或司
      法警察調查中所為之陳述，與審判中不符時，其先前之陳
      述具有較可信之特別情況，且為證明犯罪事實存否所必要
      者，得為證據，同法第一百五十九條之二分別定有明文。
      查被告主張告訴人於警詢中所言無證據能力。依前揭規定
      ，告訴人於警詢中所言，原則上無證據能力，僅例外當其
      於警詢中所言與審判中不符時，且該陳述具有可信性及必
      要性者，始賦予其證據能力。然查告訴人於警詢所言與本
      院以證人身分到庭作證所證述之內容大致相符，故依上開
      規定無證據能力。
    (二)證人丙○○於本院審理時證稱：案發當天其騎機車去工作
      ，當時是騎在白色線內靠路邊，車速約時速30多公里，直
      線行駛，並沒有要轉彎，在被撞到之前，其未發現快車道
      及前方有車輛，其不知道為何撞擊點在被告車身的後方，
      也不清楚被告車子Ｃ柱上之刮痕如何產生，其機車受損部
      位為左手把手處，其他部分未受損等語，然其於檢察官詰
      問：「當時是如何撞到？」，其回答：「我撞到之後，我
      就昏倒了，醒了的時候就在醫院了」；被告反詰問：「如
      果我在前面撞你，為何撞擊點在車身的後方？」，則回答
      ：「我不知道，我是騎在前面，是他（應指被告）從後面
      撞我」；審判長訊問：「如果被告從你的後面撞你，為何
      你的車後面並沒有受損？」，復改稱：「被告是從我左邊
      擦撞」等語。是證人丙○○就如何被撞一點，前後所述不
      一，比對其前後所述之內容，應以證人丙○○最初所證述
      其遭撞擊後即昏迷，致未回答如何遭撞擊等語，較為可信
      ，此亦為其不知被告車身與其機車撞擊點為何之緣故。
    (三)又被告汽車與告訴人機車之撞擊位置為被告車身右後方Ｃ
      柱（即右車門後方），並產生約10公分長之刮痕，車身前
      方並無擦痕或撞擊痕等情，此業經本院於準備期日及審理
      期日 2次勘驗明確，並有照片11張附卷可參，核與警方於
      事故發生後所拍攝之被告汽車照片相符，足證被告確實於
      事故發生後，並未就其汽車進行修繕。既然兩車相撞之撞
      擊點係在被告車身右後方Ｃ柱部分，顯見應係告訴人騎乘
      機車自後方撞擊被告所駕駛之汽車，所以撞擊點在該處；
      如係被告由後駕駛汽車擦撞告訴人所駕駛之機車，焉可能
      未在被告車身前方產生任何撞擊處或擦痕？是被告所辯，
      係告訴人騎乘機車從後撞及其汽車等語，應堪採信。
    (四)至卷附告訴人之診斷證明書、道路交通事故現場圖、調查
      報告表及現場照片，僅能證明被告與告訴人有發生車禍一
      節，並不能證明被告就本件車禍之發生有過失。而被告於
      警詢中之供詞，亦供稱：係告訴人從後方行駛而來，擦撞
      其右後車門等語，自無從作為被告就本件車禍有過失之證
      據。綜上，本件依檢察官所舉之證據及本院調查證據之結
      果，均無法認定被告涉有公訴人所指過失傷害之犯行，揆
      諸首揭法條及判例意旨，爰為被告無罪之諭知。
據上論斷，應依刑事訴訟法第301條第1項之規定，判決如主文。
本件經檢察官乙○○到庭執行職務。
中    華    民    國    95    年    2     月    8     日
                        臺灣花蓮地方法院刑事第一庭
                              審判長法  官  張健河
                                    法  官  吳韻馨
                                    法  官  李世華
上列正本證明與原本無異。
如對本判決不服，應於送達後10日內，向本院提出上訴狀。（應
抄附繕本）
                                    書記官  李閔華
中    華    民    國    95    年    2     月    9     日


司法院資訊處製作；財團法人民間司法改革基金會備份。
